【裁判字號】    99,交聲,1782
【裁判日期】    990705
【裁判案由】    交管條例聲異
【裁判全文】
臺灣板橋地方法院交通事件裁定        99年度交聲字第1782號
原處分機關  交通部公路總局臺北區監理所板橋監理站
異  議  人
即受處分人  甲○○
上列受處分人因違反道路交通管理處罰條例案件，對於交通部公
路總局臺北區監理所板橋監理站中華民國99年5 月11日所為之板
監裁字第裁41-CG0000000號裁決處分（原舉發案號：北縣警交字
第CG0000000 號）聲明異議，本院裁定如下：
    主  文
異議駁回。
    理  由
一、原處分意旨略以：異議人即受處分人甲○○所有之車牌號碼
    098-CUK 號重型機車，於民國98年8 月30日上午6 時3 分許
    ，行經臺北縣土城市○○路與民權街口（往三峽）時，因有
    「不遵守道路交通標線之指示（紅燈超越停止線）」之違規
    行為，經臺北縣政府警察局交通分隊執勤員警以北縣警交字
    第CG0000000 號舉發違反道路交通管理事件通知單（下稱舉
    發通知單），嗣異議人逾應到案日期（98年10月17日）60日
    以上未自動繳納罰鍰或提出申訴，爰依違反道路交通管理處
    罰條例第60條第2 項第3 款及違反道路交通管理事件統一裁
    罰基準表及處理細則第44條第1 項之規定，於99年5 月11日
    裁處異議人罰鍰新臺幣（下同）1,200 元。
二、異議意旨則以：異議人因未收到掛號信招領通知，也未收到
    郵務送達通知書，故提出罰基本罰則之責任，去年因有駕駛
    汽車也未收到罰單經申訴樹林監站，也同意基本裁罰，在此
    期間也常收到土城市○○路74巷10號2 樓之信件，而異議人
    的地址是土城市○○路74巷6 弄10號2 樓，不知是否郵差先
    生或小姐，誤投或是誤貼郵務送達通知，因此，懇請裁罰基
    本罰則，為此聲明異議等語。
三、按受處分人，不服第8 條主管機關所為之處罰，得於接到裁
    決書之翌日起20日內，向管轄地方法院聲明異議，又此聲明
    異議之期間，自裁決送達之翌日起算，並得依法扣除在途期
    間，道路交通管理處罰條例第87條第1 項及道路交通案件處
    理辦法第12條分別定有明文，此為交通異議事件之程序規定
    ，為聲明異議之合法要件，受處分人之聲明異議自須合於此
    項程序規定，法院始得受理為實體之審查。又交通法庭認聲
    明異議不合法律上之程式，且無從補正者，應以裁定駁回之
    ，道路交通案件處理辦法第18條定有明文。次依違反道路交
    通管理事件統一裁罰基準及處理細則第5 條規定，處理違反
    道路交通管理事件，有關文書送達之程序，依行政程序法之
    規定。再送達，於應受送達人之住居所、事務所或營業所為
    之；於送達處所不獲會晤應受送達人時，得將文書付與有辨
    別事理能力之同居人、受僱人或應送達處所之接收郵件人員
    ；送達不能依前2 條規定為之者，得將文書寄存送達地之地
    方自治或警察機關，並作送達通知書2 份，一份黏貼於應受
    送達人住居所、事務所、營業所或其就業處所門首，另一份
    交由鄰居轉交或置於該送達處所信箱或其他適當位置以為送
    達；前項情形，由郵政機關為送達者，得將文書寄存於送達
    地之郵政機關，行政程序法第72條第1 項前段、第73條第1
    項、第74條第1項、第2項分別定有明文。末按依道路交通案
    件處理辦法第2 條規定，該辦法所稱之交通案件為：「一、
    違反道路交通管理處罰條例經公路主管機關或警察機關或其
    聯合設置之裁決機關處罰後，聲明異議之案件。二、道路交
    通刑事案件。」而依道路交通管理處罰條例第89條前段規定
    「法院受理有關交通事件，準用刑事訴訟法之規定。」另依
    違反道路交通管理事件統一裁罰基準及處理細則第5 條規定
    ：「處理違反道路交通管理事件，有關文書送達之程序，依
    行政程序法之規定。」。而駕駛人因交通違規事件，經監理
    站依道路交通管理處罰條例裁處罰鍰之裁決書，其性質係屬
    於處理違反「道路交通管理」事件之行政文書，尚未達法院
    依道路交通案件處理辦法第2 條第1 款所稱之「聲明異議之
    案件」交通案件之程度，自不適用道路交通管理處罰條例第
    89條前段所指之法院受理「交通事件」準用刑事訴訟法之規
    定；從而，有關裁決書送達之程序，自應依違反道路交通管
    理事件統一裁罰基準及處理細則第5 條之規定，即適用行政
    程序法有關文書送達之規定。而依前揭行政程序法第74條第
    1 項關於寄存送達之規定，並未準用民事訴訟法第138 條第
    2 項，自應於寄存送達當日即生送達之效力（臺灣高等法院
    暨所屬法院97年法律座談會刑事類提案第42、43號研討結果
    參照）。
四、經查：
  (一)異議人所有之車牌號碼098-CUK 號重型機車，於98年8 月30
    日上午6 時3 分許，行經臺北縣土城市○○路與民權街口（
    往三峽）時，因有「不遵守道路交通標線之指示（紅燈超越
    停止線）」之違規事實，且逾應到案日期（98年10月17日）
    60日以上未自動繳納罰鍰或提出申訴，經交通部公路總局臺
    北區監理所板橋監理站於99年5 月11日以板監裁字第裁41-C
    G0000000號裁決書裁處罰鍰1,200 元，並限於99年6 月10日
    前繳納，逾期不繳納者，依法移送強制執行等情，有前揭舉
    發通知書，及原處分機關之裁決書各1 份在卷可查，堪予採
    認。
  (二)上開裁決書由原處分機關交付郵務機關於99年5 月17日送達
    至本件異議人位於臺北縣土城市○○路74巷6 弄10號2 樓之
    住所，因未獲會晤送達之本人，亦無受領文書之同居人、受
    僱人或應受送達處所之接收郵件人員，郵政機關即於翌日將
    該裁決書寄存於送達地之郵政機關即土城郵局招領，並依規
    定製作寄存送達通知書二份，一份黏貼於應受送達人即異議
    人上址門首，另一份置於該址信箱或適當處所以為送達等情
    ，有本院依職權查詢之異議人戶役政個人基本資料查詢結果
    及交通部公路總局臺北區監理所板橋監理站送達證書影本各
    1 紙附卷可稽。堪認本件裁決書已於99年5 月18日生合法送
    達之效力，不因異議人實際上有無收受而有所異。異議人如
    對該裁決書有所不服，其提出聲明異議期間應從送達之翌日
    即99年5 月19日起算，又異議人住所地位於臺北縣土城市，
    此為異議人於聲明異議狀上自承，而依司法院所發布之「法
    院訴訟當事人在途期間標準」第4 條第1 項第2 款、第2 條
    第1 款之規定，無須扣除在途期間，故異議人如欲聲明異議
    ，應於接到裁決書之翌日起20日內，是其異議期間早已於99
    年6 月7 日屆滿，惟異議人遲至99年6 月8 日始行向交通部
    公路總局臺北區監理所板橋監理站遞狀聲明異議，並由該站
    轉呈本院，有原處分機關上開收狀日期之收文章蓋於聲明異
    議狀可稽，是異議人本件之聲明異議顯已逾20日之合法聲明
    異議期間，該聲明異議自不合法律上之程式，且無從補正，
    揆諸前揭說明，異議人之聲明異議，於程序上已不合法，是
    其所提異議理由，本院自無從加以審究。
  (三)綜上所述，本件異議人於合法收受本件裁決書後，逾20日之
    聲明異議期間始為本件聲明異議，本件聲明異議不合法律上
    之程式，且無從補正，應予駁回。
五、據上論斷，應依道路交通管理處罰條例第87條第1 項、道路
    交通案件處理辦法第18條前段，裁定如主文。
中    華    民    國    99    年    7     月    5     日
                        交通法庭  法  官  鄭凱文
以上正本證明與原本無異。
如不服本裁定應於送達後5日內向本院提出抗告狀。
                                  書記官  陳筱惠
中    華    民    國    99    年    7     月    5     日

司法院資訊處製作；財團法人民間司法改革基金會備份。
